臺灣臺北地方法院民事裁定
111年度消債清字第71號
聲  請  人  
即  債務人  王梓童（原名：王穎怡、蘇穎怡）


相  對  人  
即  債權人  良京實業股份有限公司

法定代理人  平川秀一郎

相  對  人  
即  債權人  王斯民  
相  對  人 
即  債權人  衛生福利部中央健康保險署

法定代理人  李伯璋  
相  對  人 
即  債權人  勞動部勞工保險局

法定代理人  鄧明斌  
上列當事人間消費者債務清理之清算事件，本院裁定如下：
    主  文
聲請人王梓童（原名：王穎怡、蘇穎怡）自中華民國一一一年六
月二十九日下午四時起開始清算程序。
命司法事務官進行本件清算程序。
    理  由
一、按債務人不能清償債務或有不能清償之虞者，得依本條例所
    定更生或清算程序，清理其債務；債務人對於金融機構負債
    務者，在聲請更生或清算前，應向最大債權金融機構請求協
    商債務清償方案，或向其住、居所地之法院或鄉、鎮、市、
    區調解委員會聲請債務清理之調解，消費者債務清理條例（
    下稱消債條例）第3條、第151條第1項分別定有明文。此係
    採前置協商主義，是債務人於協商程序中，自應本於個人實
    際財產及收支狀況，依最大誠信原則，商討解決方案。如終
    究不能成立協商，於聲請更生或清算時，法院審酌上開條文
    所謂「不能清償或有不能清償之虞」，允宜綜衡債務人全部
    收支、信用及財產狀況，評估是否因負擔債務，而不能維持
    人性尊嚴之最基本生活條件，所陳報之各項支出，是否確屬
    必要性之支出，如曾有協商方案，其條件是否已無法兼顧個
    人生活之基本需求等情，為其判斷之準據。又法院開始清算
    程序之裁定，應載明其年、月、日、時，並即時發生效力。
    法院開始更生或清算程序後，得命司法事務官進行更生或清
    算程序，必要時得選任律師、會計師或其他適當之自然人或
    法人1人為監督人或管理人，復為同條例第83條第1項、第16
    條第1項所明定。　　
二、本件聲請意旨略以：伊現積欠債權人共計新臺幣（下同）18
    6,420元，因無資力得以清償債務，前曾向本院聲請消債條
    例前置調解，惟前置調解不成立，爰依法聲請清算等語。
三、經查：
㈠、聲請人主張其有不能清償債務之情事，且曾向本院聲請調解
    ，惟調解不成立，遂於民國110年12月29日向本院聲請清算
    ，並提出本院110年10月12日110年度北司調字第737號調解
    不成立證明書為證（見本院卷第79頁）。是以，本院自應綜
    合聲請人目前全部收支及財產狀況，評估其是否已達不能維
    持符合人性尊嚴之最低生活條件，而有「不能清償債務或有
    不能清償之虞」之情形。
㈡、聲請人之平均每月收入及財產狀況：
　⒈聲請人主張現於特饈穀咖啡館任職，每月可領得薪資約14,56
    0元至14,700元，且除先前領取1萬元疫情急難紓困補助外，
    並無領取任何補助或津貼乙節，有聲請人所提卷附107年至1
    09年度綜合所得稅各類所得資料清單、勞工保險被保險人投
    保資料表、勞工退休金個人專戶明細資料、合作金庫銀行存
    摺、特饈穀在職薪資證明書暨薪資明細紙等件為證（見本院
    卷第35至37頁、第133至135頁、第139至143頁、第191至195
    頁），復有臺北市政府社會局111年1月25日、臺北市政府都
    市發展局111年1月26日、勞動部勞工保險局111年1月27日所
    發覆函在卷可稽（見本院卷第101至105頁），而聲請人任職
    之公司即特饈穀咖啡館既已出具在職薪資證明，表示薪資所
    得確實無誤，且時薪亦為以法律規定之基本時薪計算，堪足
    採信。至於聲請人於110年月間曾領疫情紓困補助部分，審
    以前揭收入僅屬偶然之一次性領取而未具持續性，是不列入
    其固定收入範圍內。
　⒉又聲請人名下除金融機構存款外，無其他財產，業據其提出
    全國財產稅總歸戶財產查詢清單、合作金庫銀行存摺、集保
    戶往來參加人明細資料表（含帳號）、保管帳戶客戶餘額表
    、客戶存卷異動明細表、投資人於各專戶無資料明細表、中
    華民國人壽保險商業同業公會保險業通報作業資訊系統資料
    查詢結果回覆書為證（見本院卷第117頁、第139至143頁、
    第198至201頁、第205至207頁），復有本院查詢高額壽險資
    訊連結作業在卷可稽（見本院卷第99頁），堪以信實。
　⒊準上，本院以聲請人現今收入14,700元（時薪168元）作為計
    算聲請人目前償債能力之依據。
㈢、聲請人支出狀況：
　⒈聲請人主張其個人每月生活必要支出11,500元（計算式：電
    話費149元＋瓦斯費234元＋水費262元＋電費572元＋健保費826
    元＋健保欠費2,000元＋房租5,000元＋生活飲食及雜費開銷3,0
    00元＝12,043元），並提出手機費率方案及費用明細截圖、
    大台北瓦斯股份有限公司110年12月繳費通知單、臺北自來
    水事業處水費111年1月通知單、台灣電力公司111年1月繳費
    通知單、全民健康保險110年11、12月保險費計算表、中央
    健康保險屬繳款單（健保分期）、法務部行政執行署臺北分
    署通知、全民健康保險保險費及滯納金欠費分期繳納申請書
    、房屋租賃契約書暨房租收受證明等件為證（見本院卷第15
    3至185頁）。本院爰以上開單據所載，核計聲請人每月生活
    必要費用如下：　　　　
　①全部准許者：就電話費149元、健保費826元、房租5,000元部
    分，核與聲請人提出之上開單據或契約相符；另生活飲食及
    雜費開銷3,000元部分，聲請人雖未提出單據佐證，然此為
    維持其生活所需，且數額無浪費之情形，是此等部分應予准
    許。
  ②部分准許者：就瓦斯費234元、水費262元、電費572元部分，
    依前揭單據所載，其計費期間為兩個月，則每月平均瓦斯費
    應為117元（計算式：234元÷2月＝117元）、每月平均水費應
    為131元（計算式：262元÷2月＝131元）每月平均電費應為28
    6元（計算式：572元÷2月＝286元），又審以其等皆屬浮動數
    額之費用，因認每月平均水電瓦斯費以共計550元作為核計
    標準，尚稱妥適，逾此部分，則不予認列。
　③全部不准許者：就國民年金欠費而分期繳納2,000元部分，係
    因聲請人積欠債務所為之分期還款，非每月必要生活支出，
    是此費用自應予以剔除。
　⒉從而，本院認聲請人之個人每月生活必要費用應為11,500元
    （計算式：電話費149元＋水電瓦斯費550＋健保費826元＋房租
    5,000元＋生活飲食及雜費開銷3,000元＝9,525元）。
㈣、從而，本件以聲請人每月收入14,700元，扣除每月必要生活
    費用9,525元，剩餘5,175元（計算式：14,700元－9,525元＝5
    ,175元），而依聲請人之債權人清冊及良京實業股份有限公
    司110年10月債權計算書所載（見本院卷第67至69頁、第107
    頁，未含積欠健保費及國民年金保險費之部分），聲請人現
    積欠之債務總額為495,726元，尚需約7.9年（計算式：495,
    726元÷5,175元÷12月≒7.9年）方能清償完畢，堪認其收入及
    財產與債務差距過大，已處於不能清償之客觀經濟狀態，而
    有藉助清算制度調整其與債權人間之權利義務關係而重建其
    經濟生活之必要，本件自應許聲請人得藉由清算程序清理債
    務。
四、綜上所述，聲請人係一般消費者，依其收支及財產狀況，確
    有不能清償債務之情事，且未經法院裁定開始更生程序或許
    可和解或宣告破產，聲請人復查無消債條例第6條第3項、第
    8條或第82條第2項所定駁回清算聲請之事由存在，則聲請人
    聲請清算，應屬有據，爰裁定開始清算程序，並命司法事務
    官進行本件清算程序。
五、依消債條例第11條第1項、第83條第1項、第16條第1項，裁
    定如主文。　
中　　華　　民　　國　　111 　年　　6 　　月　　29　　日
                  民事第二庭    法　官　蔡英雌
以上正本係照原本作成。
本裁定不得抗告。
本裁定已於111年6月29日下午4時公告。
中　　華　　民　　國　　111 　年　　6 　　月　　29　　日
                                書記官  霍薇帆